【裁判字號】    89,交上易,5
【裁判日期】    890515
【裁判案由】    過失傷害
【裁判全文】
臺灣高等法院臺南分院刑事判決              八十九年度交上易字第五號   Ｃ
      上  訴  人
      即  被  告  丙  ○  ○
      選任辯護人  林  再  輝
右上訴人因過失傷害案件，不服臺灣台南地方法院八十八年度交易字第二四號中華民
國八十八年十一月八日第一審判決 (起訴案號：臺灣台南地方法院檢察署八十七年度
偵字第一一四七八號)，提起上訴，本院判決如左：
      主      文
原判決撤銷。
丙○○因過失傷害人，處拘役肆拾日，如易科罰金以佰元折算壹日。
      事      實
一、丙○○於民國 (下同)八十七年四月五日夜間二十三時五十分許，駕駛ＴＥ－八
    九一五號自用小客車，由西向東行駛，在台南縣新化鎮○○路一０八號右轉，駛
    入縣道一七七線，準備由北向南行駛之際，理應注意並能注意，汽車轉彎時應在
    遵行車道內行駛，不得超越道路中心雙黃線，及注意車前狀況，並隨時採取必要
    之安全措施，且依當時天候晴天、無障礙物、視距良好，並無不能注意之情事，
    竟疏未注意，於右彎時超越中心雙黃線，致汽車左前方撞擊同時行駛在縣道一七
    七線路對向車道中心雙黃線由丁○○所騎後載甲○○之機車左前方 (由南向北方
    向），致丁○○機車連人摔倒至縣道一七七線路旁之草叢內，丁○○受有頭皮及
    左小腿撕裂傷、甲○○受有左脛骨折等傷害，丙○○於肇事後，未被有偵查犯罪
    職權之公務員或機關發覺前，向警察機關報案自首，進而接受裁判。
二、案經丁○○、甲○○訴由台灣台南地方法院檢察署檢察官偵查起訴。
      理      由
一、訊據被告丙○○對於駕車在右揭時地與被害人丁○○所騎後載甲○○之機車發生
    擦撞，致被害人丁○○、甲○○受傷之事實不諱，惟否認伊有過失責任，並辯稱
    ：伊未駛入對方車道，對方車速過快才撞上云云。
二、然查右揭犯罪事實，業據告訴人丁○○、甲○○於警訊及偵、審中指訴甚詳，並
    有道路交通事故調查報告表乙紙及照片多幀附卷可稽，而告訴人丁○○、甲○○
    確係因本件車禍受傷，亦有診斷證明書二紙（均影本）在卷可按，事證至為明確
    。按「汽車行駛時，駕駛人應注意車前狀況，並隨時採取必要之安全措施」；「
    汽車在雙向二車道行駛時，均應在遵行車道內行駛」，道路交通安全規則第九十
    四條第三項、第九十七條第一款分別定有明文。查被告駕車行經上揭肇事路段準
    備轉彎之際，理應注意並能注意依上開道路交通安全規則之規定行車，以策安全
    ，且依當時客觀狀況，尚無不能注意之情形，而竟疏未注意車前狀況，並採取必
    要之安全措施，於右轉 (原由西向東方向行駛，準備改由北向南方向）進入縣道
    一七七線之際，超越中心線雙黃線，致汽車左前方與同時行駛在縣道一七七線對
    向中心雙黃線車道由丁○○所駕駛之機車 (由北向南）左方發生碰撞，致丁○○
    連人及機車摔倒至縣道一七七線對向路旁之草叢內，告訴人丁○○因而受有頭皮
    及左小腿撕裂傷、甲○○受有左脛骨折等傷害，被告之行為有過失，至為灼然。
三、被告雖否認伊車有駛入對向車道行駛，並辯稱係告訴人丁○○侵入其車道以致肇
    事云云。經查：依本件道路交通事故調查報告表所載「被告車左前方保險桿毀損
    」「告訴人車左前檔泥板毀損」，並有肇事後兩造車輛照片四紙在卷足按，依此
    判斷，兩車撞擊點應在被告車左前方及告訴人機車之左方。又告訴人於肇事後連
    人帶車摔至縣道一七七線道路對向之草叢內，（此有道路交通事故調查報告表記
    載足稽）顯見告訴人機車左方係遭被告汽車左前方保險桿所在位置撞及，殆無疑
    義。參以被告所舉證人戊○○於本院調查時結證「當時告訴人騎在雙黃線上，騎
    很快」內容以觀，應係被告駕車右轉進入縣道一七七線道路之際，疏未注意汽車
    左前方超越中心雙黃線，致與同在對向中心雙黃線行駛由告訴人所駕駛之機車相
    撞以致肇事，至為灼然，被告所辯無過失責任，洵不足採。雖當時告訴人同在中
    心雙黃線行駛及告訴人於警訊時自承在限速四十公里路段，以六十公里時速超速
    行駛，對於本件車禍之發生，與有過失，但仍不解免被告應負之罪責。又被告之
    過失行為與告訴人二人受傷間，具有相當因果關係，亦堪認定。
四、至於台南區車輛行車事故鑑定委員會鑑定結果雖認定被告無肇事因素，惟查被告
    車輛最後停止之位置無任何散落物 (被告車左保險桿破損，應有掉落物），故肇
    事後被告曾移動其所駕駛自用小客車，應可斷言。因此被告車輛最後停止之位置
    ，顯非兩車撞擊之處 (台灣省車輛行車車故覆議鑑定委員會八八、八、十二交覆
    字第八八○三一四號函同此見解）。警方抵達車禍現場，依照被告已移動位置，
    繪製車禍現場圖，自與車禍發生時實際狀況不符；而上開鑑定復依警方所繪車禍
    現場圖所示被告最後停車位置，因而認定被告無肇事因素，自屬偏離事實，為本
    院所不採，併予敘明。
五、核被告所為，係犯刑法第二百八十四條第一項前段過失傷害罪。被告一個過失行
    為，造成丁○○、甲○○二人受傷，係一行為觸犯數罪名之想像競合犯，應從一
    重處斷。被告於肇事後，未被有偵查犯罪職權之公務員或機關發覺其為犯嫌前，
    向警察機關報案自首，此經證人即現場處理警員乙○○於本院調查時結證在卷，
    進而接受裁判，應依自首之例，減輕其刑。原審予以論罪科刑，固非無見，惟（
    一）原判決認定被告犯罪後自首並接受裁判，依刑法第六十二條前段規定予以減
    輕其刑，惟未說明被告自首減刑之依據；另（二）肇事後致與丁○○所駕駛之機
    車發生碰撞，致機車連人摔倒至縣道一七七線路旁之草叢內，關係本件肇事責任
    之研判，原審並未查明，（三）兩車撞擊地點係縣道一七七線道路中心雙黃線，
    原審並未明白認定，亦有未洽，上訴意旨，指摘原判決不當，雖無理由，惟原判
    決既有可議，自屬無可維持，應由本院將原判決撤銷改判。爰審酌被告之品性、
    過失程度、告訴人所受之傷害、被告於肇事後之態度、告訴人於本件車禍之發生
    ，亦同有過失及被告於犯罪後迄未與告訴人達成和解賠償損害等一切情狀，改判
    被告拘役四十日，並諭知易科罰金折算之標準，以資懲儆。
據上論斷，應依刑事訴訟法第三百六十九條第一項前段、第三百六十四條、第二百九
十九條第一項前段、刑法第二百八十四條第一項前段、第五十五條、第六十二條前段
、第四十一條、罰金罰鍰提高標準條例第一條前段、第二條，判決如主文。
本案經檢察官羅清溪到庭執行職務
中    華    民    國      八十九      年      五      月      十五      日
                                  臺灣高等法院臺南分院刑事第五庭
                                      審判長法官  茆    臺    雲
                                            法官  蔡    長    林
                                            法官  曾    平    杉
右正本證明與原本無異。
不得上訴。
                                      法院書記官  胖    惠    墀
中    華    民    國      八十九      年      五      月     十七       日


司法院資訊處製作；財團法人民間司法改革基金會備份。
